【裁判字號】    91,易,3259
【裁判日期】    920528
【裁判案由】    傷害等
【裁判全文】
臺灣高雄地方法院刑事判決                        九十一年度易字第三二五九號
    公  訴  人  臺灣高雄地方法院檢察署檢察官
    被      告  戊○○
    被      告  丁○○
    被      告  己○○
右列被告因傷害等案件，經檢察官提起公訴（九十一年度偵字第四八五七號），本院
判決如左：
    主  文
戊○○、丁○○、己○○均無罪。
    理  由
一、本件公訴意旨係以：緣告訴人乙○○曾將所經營之建設公司廣告業務委請被告戊○○承包，嗣建設公司倒閉因而積欠被告戊○○新台幣（下同）四百九十八萬元
    。被告戊○○對被告丁○○有二百五十萬元之欠款未還，被告丁○○向被告戊○○索討欠款，被告戊○○提議以前開告訴人乙○○積欠之債務扺償其積欠被告丁○○之債款，遂與其父即被告己○○、丁○○三人基於共同犯罪之意思，欲以暴
    力討債方式，向告訴人乙○○催討前開欠款，以清償被告戊○○欠被告丁○○之
    款項。民國九十年十二月十九日十四時許，由被告己○○、丁○○與二名不詳姓
    名之男子至高雄市○○區○○街一七一號告訴人乙○○受僱之巴黎銀樓催討欠款
    ，因告訴人乙○○否認是乙○○本人，自稱是乙○○之弟，己○○等乃電請戊○○到場指認後，乙○○始承認是本人並表示沒錢，被告己○○等人即強逼告訴人
    乙○○還錢，偽裝要強拉告訴人乙○○外出，杜某不從掙脫，致造成右大腿內側
    瘀傷、右上臂二處抓傷、左上臂二處抓傷等之傷害，被告己○○等嗣以「要帶其
    到外面出去喝咖啡、吃海鮮，如果要死從八十五層樓跳下去比較快」等語恐嚇乙○○，強逼其交出巴黎銀樓珠寶等物抵債，使其行無義務之事，告訴人乙○○不
    得已交出店內雇主庚○○所有之藍寶石戒指等珠寶二十四件（價值約六百萬元）
    ，並簽立其所有金雨印刷有限公司股權讓渡書乙紙（價值一百二十萬元）及開立
    每張面額均為六萬元之本票二十五張（合計一百五十萬元），至翌日凌晨一時許
    ，己○○等人取得上開物品後始離去等情，認被告等係共同涉犯刑法第二百七十
    七條第一項之傷害罪、第三百零四條之強制罪及第三百零五條之恐嚇危害安全罪
    。
二、按犯罪事實應依證據認定之，無證據不得推定其犯罪事實；不能證明被告犯罪者
    ，應諭知無罪之判決，刑事訴訟法第一百五十四條、第三百零一條第一項分別定
    有明文。次按認定不利於被告之事實，須依積極證據，苟積極證據不足為不利於
    被告事實之認定，即應為有利於被告之認定，更不必有何有利之證據。再事實之
    認定，應憑證據，如未能發現相當證據，或證據不足以證明，自不能以推測或擬
    制之方法，以為裁判之基礎。另告訴人之告訴，係以使被告受刑事訴追為目的，
    是其陳述是否與事實相符，仍應調查其他證據以資審認，此有最高法院三十年上
    字第八一六號、四十年台上字第八六號、五十二年台上字第一三○○號等判例，
    可資參照。
三、公訴人認被告等涉犯上開罪嫌，無非係以告訴人乙○○之指述、證人甲○○○之
    證言，暨驗傷診斷書一紙為其主要論據。訊據被告等固不否認：被告戊○○因積
    欠被告丁○○借款未還，遂由其父即被告己○○出面，向告訴人乙○○索討積欠
    被告戊○○之債務，以交由被告丁○○而為清償，且被告己○○、丁○○確於九
    十年十二月十九日下午十六時許前往巴黎銀樓處要求告訴人乙○○清償債務等情
    ，然被告戊○○辯稱：其於當天下午十七時許曾到場指認告訴人乙○○，嗣乙○○承認其身分後，隨即離開，不知此後發生的事等語；被告己○○則辯稱：其係
    受其子戊○○之委託前去向告訴人乙○○索討債務，並無使用暴力或恐嚇之言詞
    等語；另被告丁○○辯稱：其係與被告己○○一同前往巴黎銀樓，待告訴人乙○○清償對被告戊○○之債務，並以此償還積欠之款項，並無傷害、恐嚇或強制等
    犯行等語。經查：
  (一)告訴人乙○○於偵訊及本院審理中係指稱：「其所經營之建設公司房屋包銷案委
    由被告戊○○辦理，嗣該建設公司倒閉，故積欠被告戊○○上開包銷款項四百九
    十八萬元；案發當天被告己○○、丁○○先到巴黎銀樓，因其不認識該二人，故
    不承認其真實身分，待被告戊○○應被告己○○、丁○○二人之電話通知前來指
    認，始承認確為乙○○，被告戊○○不到十分鐘就走了」等語。而證人即告訴人
    乙○○之妻甲○○○亦於偵查中證稱：「我在當天晚間七時許接獲我先生的電話
    後趕回家，當時被告戊○○並不在場」等語。由告訴人乙○○上開指述及證人甲○○○之證言，可見被告戊○○所辯：其到場確認乙○○之身分後隨即離去等情
    ，並非虛構。次查，有關告訴人乙○○於九十年十二月十九日晚間十時許，將其
    所投資之金雨印刷公司五十萬元股份轉讓抵償債務乙節，業經證人即金雨印刷公
    司負責人丙○○於本院審理中證稱：「其於十二月十九日晚間八時許接到乙○○
    的電話，要求將所投資之股份五十萬元出讓以償還債務，其原先欲以八十萬元買
    回，然經乙○○多次討價還價，直到晚間十一時許始基於朋友道義講定以一百二
    十萬元幫忙乙○○還債。當時戊○○與我一起參加友人洪志賢在大八飯店舉行的
    喜宴，我還當場向戊○○求證」等語，此節並有大八飯店股份有限公司博愛分店
    出具之宴會通知單一紙，載有洪志賢當晚確實在該處舉行喜宴等情在卷可查。而
    告訴人乙○○復自承，其確實撥了三至五通電話給證人丙○○，始談妥股份轉讓
    之事，可見證人丙○○所證非虛。依此情節觀之，告訴人乙○○既自晚間八時許
    至十一許間均能與證人丙○○通話，倘其行動受到被告等之限制，何能自由通話
    商討償債事宜？況告訴人乙○○係逕與證人丙○○通話洽談股份轉讓事宜，被告
    戊○○既與證人丙○○同時參加喜宴，何能脅迫告訴人乙○○將股份轉讓？而被
    告己○○、丁○○既非股份受讓者，其等何需脅迫告訴人乙○○轉讓股份予證人
    丙○○，此亦與常情不符。是告訴人乙○○於偵訊中指稱，其係因被告等逼其簽
    名始將金雨印刷公司股份轉讓云云，並非可信。
  (二)復查，阮綜合醫院於九十年十二月二十二日診斷並出具之驗傷診斷書，固記載告
    訴人乙○○受有「右大腿內側瘀傷十×十公分，右上臂二處抓傷均四×一公分，
    左上臂二處抓傷均五×一公分」等傷害，然告訴人乙○○受傷部位係在右大腿內
    側，此等部位通常並非外力推、抓可及之處，且如經外力強押限制行動自由，手
    臂上何以未有任何瘀腫傷，卻僅有輕微抓傷？亦與常情不符。況告訴人乙○○於
    本院審理中亦自承稱：「被告丁○○將我押住，其欲掙脫而與被告丁○○發生拉
    扯，遂撞到桌角而受傷，當天被告己○○並沒有抓住我」等語，足見告訴人乙○○於警訊中指稱：「因債務問題談不攏，他們（即被告己○○、丁○○及其他二
    名年籍姓名不詳之成年男子）要帶我出去我不從而掙扎，所以造成我身體手臂、
    大腿等多處受傷」等語，實屬可疑。再者，本案係發生於九十年十二月十九日晚
    間至翌日凌晨一時許，告訴人乙○○竟直至九十年十二月二十二日始前往醫院驗
    傷，其間至少已經過二餘日，是上開驗傷診斷書所載傷勢，是否確係由被告等人
    所引起，更非無疑。由上開診斷證明書之記載，尚無從佐證告訴人乙○○之指述
    與事實相符，自不能憑此遽認被告等有共同傷害告訴人乙○○之犯行。
  (三)又查，告訴人乙○○之妻甲○○○固於本院審理中證稱，其不記得是被告丁○○
    或被告己○○於九十年十二月二十日凌晨，將如附表所示之鑽石、藍寶石戒指等
    珠寶共計二十四件拿出來，要我寫下清單，再由被告己○○等語，而告訴人乙○○亦指稱：「該批珠寶是由被告己○○強行取走，逼證人甲○○○寫下清單後才
    勉強簽字」云云。然查，該批珠寶清單係分二頁書就，均有被告己○○之簽名，
    及珠寶品名、重量、價值等事項，其中一頁日期載為十二月十九日，及「１９件
    ＝0000000」等字樣；另一頁日期則載為十二月二十日，僅Ｋ白金翠玉戒
    等五項珠寶，並無總計金額或件數之記載等情，有該清單二紙在卷可查。倘被告
    己○○、丁○○有意以上開珠寶抵償告訴人乙○○之債務，告訴人乙○○為存留
    清償憑證，始有列冊要求被告等簽名以為依據之實益。被告己○○、丁○○何需
    大費周章強使證人甲○○○羅列清冊並簽下姓名？由此，可見告訴人乙○○指稱
    ，係被告己○○逼其妻甲○○○寫下清單才勉強簽字云云，顯與常情有悖。
  (四)雖告訴人又於本院審理中指稱：「被告等到巴黎銀樓要求其處理債務，否則就到
    八十五樓跳下去一死就不用償債，被告丁○○和另二名朋友押著我坐在椅子上，
    被告己○○擋住店門口，當時我太太不在店裡」等語，然證人甲○○○於偵查中
    係證稱：「我於當晚七時許接到乙○○的電話隨即趕回家，看到門口有三、四人
    ，屋內連同被告己○○還有四人，其中二人將我先生押在牆角」等語，與告訴人
    乙○○所指述之情節，已有不符，則被告等究竟係以何種方式限制告訴人之行動
    ？實有疑問。另證人甲○○○於偵查中證稱：「他們說要押我先生出去，我在哭
    ，他要我去八十五樓跳樓，他們也強拉我先生要出去，我在一旁勸阻」等語，然
    依告訴人乙○○所述，其妻即證人甲○○○當時既然不在店內，何以證人甲○○○又能聽聞被告等揚言要被告或證人甲○○○去跳樓？顯見證人甲○○○所證，
    無非係因與告訴人乙○○間之夫妻關係而有所偏頗，並非可信。
  (五)此外，經調閱高雄市政府警察局鹽埕分局於九十年十二月十九日之員警工作紀錄
    簿，自該日下午十六時起至翌日凌晨四時，均有員警在新樂街一帶執行轄內治安
    要點巡守事項，然均無有關本件告訴人乙○○所指案發地點「巴黎銀樓」有何事
    故之記載。衡諸常情，倘被告等在巴黎銀樓內對告訴人乙○○施加出言恐嚇、強
    取珠寶等不法犯行，告訴人乙○○與其妻甲○○○當能隨時報警處理，甚而證人
    甲○○○所指遭強押前往提款之彰化銀行提款機處，亦設有巡邏箱，此有七賢派
    出所巡邏勤務規劃表一紙在卷可稽，則證人甲○○○在此情況下卻未選擇大可呼
    救或逃跑，亦與常理不合。由上開巡邏紀錄，亦無從證明被告等前往「巴黎銀樓
    」要求告訴人乙○○還債之時，有何施以暴力傷害、恐嚇或強制等不法犯行。至
    告訴人乙○○又指稱被告等曾強迫其簽下本票二十五紙，並要求其妻甲○○○在
    該本票上背書云云，證人甲○○○固亦附和其詞，然告訴人乙○○及證人甲○○○就本票之面額若干，在警訊或偵查中均未曾為具體之敘述，而其等受到如何之
    強暴、脅迫，亦未有何描述，實難認此等指述及證言全然可信。
  (六)此外，復查無其他積極證據證明被告等確有公訴意旨所指犯行，自不得僅憑告訴
    人上開指述，遽為被告等不利之認定。綜上，告訴人之指述既有前開重大瑕疵可
    指，是本件自難在無其他相關事證可佐情況下，即認被告等有傷害、恐嚇、強制
    等犯行。揆諸前開說明，依法自應為無罪之諭知。
據上論斷，應依刑事訴訟法第三百零一條第一項，判決如主文。
本案經檢察官陳建和到庭執行職務。
中    華    民    國    九十二    年      五      月        二十八      日
                                  臺灣高雄地方法院刑事第七庭
                                      法  官  汪  怡  君
右為正本，係照原本作成，證明與原本無異。
如不服本判決，應於送達後十日內，向本院提出上訴狀。
                                      書記官  李  梅  芬
中    華    民    國    九十二    年      五      月        二十九      日


司法院資訊處製作；財團法人民間司法改革基金會備份。
